臺灣高等法院民事裁定
111年度抗字第1244號
抗  告  人  江洗勇  
            江彩鳳  
            江秋萍  
上列抗告人因陳盛增與邱建雄間清償借款強制執行事件，對於中
華民國111年8月16日臺灣新竹地方法院111年度執事聲字第44號
裁定提起抗告，本院裁定如下： 
    主  文
抗告駁回。
抗告程序費用由抗告人負擔。
    理  由
一、按執行法院專司民事強制執行事務，對於私權之爭執，並無
    審認權限；故在強制執行程序中，如涉及私權之爭執，而其
    權益關係未盡明確時，應由當事人另依民事訴訟程序謀求救
    濟，要非強制執行法第12條第1項聲明異議所能解決（最高
    法院79年度台抗字第310號裁判參照）。又債權人查報之財
    產是否確屬債務人之財產，執行機關僅能就財產上之外觀認
    定，如係不動產者，應以地政機關登記名義之外觀為調查認
    定之依據；如未於地政機關登記者，即得依房屋納稅義務人
    、建造執照、使用執照等相關公文書認定之（最高法院88年
    度台抗字第610號、96年度台抗字第17號裁定意旨參照）。
    次按所謂附屬建物，係指依附於原建築以助其效用而未具獨
    立性之次要建築而言，諸如依附於原建築而增建之建物，缺
    乏構造上及使用上之獨立性（如由內部相通之頂樓或廚廁）
    ，或僅具構造上之獨立性，而無使用上之獨立性，並常助原
    建築之效用（如由外部進出之廚廁）等是。此類附屬建物依
    民法第811條之規定，固應由原建築所有人取得增建建物之
    所有權，原建築所有權範圍因而擴張。但於構造上及使用上
    已具獨立性而依附於原建築之增建建物（如可獨立出入之頂
    樓加蓋房屋），或未依附於原建築而興建之獨立建物，則均
    非附屬建物，原建築所有權範圍並不擴張及於該等建物。是
    以判斷其是否為獨立建物或附屬建物？除斟酌上開構造上及
    使用上是否具獨立性外，端在該建物與原建築間是否具有物
    理上之依附關係以為斷（最高法院100年度台上字第4號判決
    意旨參照）。
二、抗告人聲明異議及抗告意旨略以：相對人陳盛增持原法院10
    9年度司執字第13367號強制執行事件核發之債權憑證為執行
    名義，聲請原法院民事執行處（下稱執行法院）110年度司
    執字第20145號，就未辦保存登記、暫編為新竹縣○○鎮○○段0
    00○號建物（下稱系爭建物）為強制執行（下稱系爭執行事
    件）。系爭建物實為抗告人江洗勇出資新臺幣（下同）300
    萬元，另與抗告人江彩鳳共同建造，另系爭建物前方之鐵皮
    棚（下稱系爭鐵皮棚），則係抗告人江秋萍與江彩鳳、第三
    人邱文杰共同出資興建，執行法院查封、拍賣系爭建物及系
    爭鐵皮棚，已侵害伊等對系爭建物、系爭鐵皮棚之所有權，
    原裁定駁回伊等請求撤銷原處分之聲明異議，即有違誤，爰
    求為廢棄等語。
三、經查：
　㈠相對人向執行法院聲請就未辦保存登記之系爭建物為強制執
    行，經原法院調取新竹縣政府稅務局提出之系爭建物房屋平
    面圖暨新竹縣稅捐稽徵處房屋稅籍紀錄表，該稅籍紀錄表記
    載第三人即債務人邱建雄為系爭建物納稅義務人，佐以該局
    人員到場說明：邱建雄為系爭建物建造人，課稅範圍包含平
    面圖所示左右兩間房屋等語，足認執行法院依此外觀，形式
    上認定系爭建物屬於邱建雄之財產，對系爭建物為強制執行
    ，於法自無不合。至系爭建物實際上為何人所有，尚待法院
    審認始能確定，依上說明，非強制執行法第12條之異議所能
    救濟，抗告人據此聲明異議，要屬無據。雖抗告人主張系爭
    建物江洗勇出資300萬元，又江彩鳳為共同出資人等語，並
    提出邱建雄自承江洗勇出資300萬元興建系爭建物等語、電
    錶為江洗勇名義申辦、原法院106年度訴字第311號請求返還
    土地事件判決及本院107年度上易字第760號請求返還土地事
    件（下合稱另案請求返還土地事件）判決為憑，然電錶僅能
    證明係由江洗勇申請後提供系爭建物使用；再審究另案請求
    返還土地事件判決，兩造分別為余榮火、江彩鳳，判決理由
    復未將系爭建物係由何人出資興建乙節列為重要爭點並為辯
    論；又江洗勇縱果有出資，亦無從知悉江洗勇與邱建雄之法
    律關係為何，準此，依上開資料形式觀之均無從據以認定系
    爭建物之所有權及事實上處分權為何人所有。準此，抗告人
    上開主張及其舉證，均不足以推翻執行法院依系爭建物相關
    權利資料之外觀所為該建物係屬邱建雄財產之認定結果，執
    行法院依其形式審查結果，據以為查封、拍賣，應無違誤。
　㈡抗告人主張系爭鐵皮棚則係抗告人江秋萍與江彩鳳、第三人
    邱文杰共同出資興建等語。查，相對人向執行法院聲請就未
    辦保存登記之系爭建物為強制執行，原法院查得系爭建物前
    方連接系爭鐵皮棚，遂一併查封、拍賣，業經本院核閱系爭
    執行事件卷宗查明無訛。依現況判斷，系爭鐵皮棚為系爭建
    物之遮陽棚，無明顯區隔，缺乏構造上及使用上之獨立性，
    應可視為系爭建物之附屬物等情，有照片附卷足稽，揆諸前
    開說明，其自無獨立之所有權，應由屬主建物之系爭建物擴
    張其所有權，而為系爭執行事件查封及拍賣效力所及，則執
    行法院依其形式審查結果，據以將系爭鐵皮棚一併查封、拍
    賣程序，於法並無違誤。
四、綜上，執行法院司法事務官以110年度司執字第20145號裁定
    駁回抗告人之異議聲明，並無不合。抗告人不服該裁定提出
    異議，經原法院以原裁定駁回之，核無違誤。抗告人指摘原
    裁定不當，求予廢棄，為無理由，應予駁回。
五、據上論結，本件抗告為無理由，爰裁定如主文。　
中　　華　　民　　國　　111 　年　　10　　月　　4 　　日
                  民事第六庭    
                      審判長法  官  周美雲
                            法  官  古振暉
                            法  官  江春瑩
正本係照原本作成。
不得抗告。
中　　華　　民　　國　　111 　年　　10　　月　　4 　　日

                            書記官  莊智凱